【裁判字號】    92,訴,337
【裁判日期】    920325
【裁判案由】    毒品危害防制條例
【裁判全文】
臺灣板橋地方法院刑事判決                          九十二年度訴字第三三七號
    公  訴  人  臺灣板橋地方法院檢察署檢察官
    被      告  乙○○
右列被告因毒品危害防制條例案件，經檢察官提起公訴（九十一年度毒偵緝字第二０
七號、九十一年度偵字第八０二五），本院判決如左：
    主  文
乙○○連續施用第一級毒品，累犯，處有期徒刑壹年。第一級毒品海洛因拾壹包（淨
重參點參捌公克，包裝重貳點零伍公克、淨重拾伍點肆伍公克，包裝重肆點壹貳公克
、淨重零點貳肆公克，包裝重零點壹柒公克）及海洛因殘渣袋（與海洛因無從分離）
拾只、第二級毒品安非他命各伍小包（重參點柒公克、參點伍公克）及安非他命殘渣
袋（與安非他命無從分離）壹只沒收銷燬。海洛因分裝杓子伍支、安非他命吸食器壹
組、分裝袋參拾伍只沒收之；又持有第二級毒品大麻，累犯，處有期徒刑柒月。扣案
之大麻壹包（重零點零伍公克，包裝重零點貳壹公克）沒收銷燬之。應執行有期徒刑
壹年伍月。第一級毒品海洛因拾壹包（淨重參點參捌公克，包裝重貳點零伍公克、淨
重拾伍點肆伍公克，包裝重肆點壹貳公克、淨重零點貳肆公克，包裝重零點壹柒公克
）及海洛因殘渣袋（與海洛因無從分離）拾只、第二級毒品安非他命各伍小包（重參
點柒公克、參點伍公克）及安非他命殘渣袋（與安非他命無從分離）壹只、大麻壹包
（重零點零伍公克，包裝重零點貳壹公克）沒收銷燬。海洛因分裝杓子伍支、安非他
命吸食器壹組、分裝袋參拾伍只沒收之。
    事  實
一、乙○○曾因違反麻醉藥品管理條例案件，經本院於民國八十三年六月七日以八十
    三年度訴字第一三九號判處有期徒刑八月，緩刑三年，嗣於八十六年二月二十七
    日經臺灣板橋地方法院以八十六年度撤緩字第二八號撤銷緩刑宣告，八十七年四
    月十三日縮刑期滿執行完畢。並曾於八十八年間，因施用毒品案件，經臺灣桃園
    地方法院裁定送觀察、勒戒後，有繼續施用毒品之傾向，由臺灣桃園地方法院以
    八十八年度毒聲字第七七六一號裁定令入戒治處所施以強制戒治一年，嗣經裁定
    停止戒治，所餘戒治期間付保護管束，八十九年十二月二十二日保護管束期滿，
    由臺灣桃園地方法院檢察署檢察官於九十年二月八日以九十年度戒偵字第一○三
    號為不起訴之處分。詎猶不知悔改，明知海洛因及安非他命、大麻分別係毒品危
    害防制條例第二條第二項第一款及第二款所稱之第一級毒品及第二級毒品，不得
    施用、持有，竟仍基於施用第一級毒品海洛因、第二級毒品安非他命之概括犯意
    ，於上開不起訴處分後五年內之九十年九月十一日某時至九十一年四月二十六日
    ，在桃園縣桃園市某賓館內、台北縣鶯歌鎮○○路四一二號處所等各地，以海洛
    因、安非他命摻在一起，用玻璃吸食器燒烤，連續施用第一級毒品海洛因及第二
    級毒品安非他命多次。另基於持有第二級毒品大麻之犯意，於不詳時、地，自真
    實姓名年籍不詳之成年人，取得第二級毒品大麻一小包（重零點零五公克，包裝
    重零點二一公克），而於九十年九月十四日，在台北縣鶯歌鎮○○路四一三巷三
    十四弄七號三樓持有之。嗣先於九十年九月十四日十六時三十分許，為警在台北
    縣鶯歌鎮○○路四一二號便利商店前，查獲丙○○（另案偵辦中），於丙○○身
    上扣案第一級毒品海洛因一包（淨重零點三一公克，包裝重零點二○公克），再
    依丙○○之供述，循線於同日十八時許，至台北縣鶯歌鎮○○路四一三巷三四弄
    七號三樓查獲乙○○及甲○○、丁○○（另案偵辦中），並扣得第一級毒品海洛
    因十一包（淨重三點三八公克，包裝重二點零五公克，純度百分之二十五點二二
    ，純質淨重零點八五公克）、第二級毒品安非他命五小包（重三點七公克）、大
    麻一小包（重零點零五公克，包裝重零點二一公克）、安非他命吸食器一組、行
    動電話二具、現金十六萬元、帳冊三紙，再由乙○○帶同警方至桃園縣桃園市○○路二三一巷四號三樓，起獲第一級毒品海洛因一包（淨重十五點四五公克，包
    裝重四點一二公克，純度百分之四十六點六○，純質淨重七點二○公克）、第二
    級毒品安非他命五小包（重三點五公克）、海洛因殘渣袋十只、海洛因分裝杓子
    五支、安非他命吸食器一組、安非他命殘渣袋一只、分裝袋三十五只、電子磅秤
    一台等物。再於九十一年四月二十六日十八時二十分許，為警在台北縣鶯歌鎮○○路一八二號「新歐風撞球場」內查獲，並於乙○○身上扣得第一級毒品海洛因
    一包（淨重零點二四公克，包裝重零點一七公克）。並於九十一年一月十日，經
    臺灣板橋地方法院以九十一年度毒聲字第一○○號裁定令入戒治處所施以強制戒
    治一年。
二、案經桃園縣警察局桃園分局及八德分局報請臺灣板橋地方法院檢察署檢察官偵查
    起訴。
    理  由
一、訊據被告乙○○對於右揭時地，施用第一級毒品海洛因及第二級毒品安非他命之
    犯行供承不諱，惟矢口否認有何持有第二級毒品大麻之犯行，辯稱：警方於九十
    年四月十四日在台北縣鶯歌鎮○○路四一三巷三四弄七號三樓內查獲之大麻非伊
    所有，係一綽號「阿三」之男子，交予丙○○云云。經查：
（一）被告於右揭時地連續施用第一級毒品海洛因及第二級毒品安非他命之事實，業
      據被告供承不諱，且被告經警於九十年九月十四日二十一時許，對之採尿送請
      憲兵司令部刑事鑑識中心及法務部調查局鑑定結果，均呈嗎啡陽性反應及甲基
      安非他命陽性反應，有憲兵司令部刑事鑑識中心九十年十月二十二日（九○）
      綱得字第一三八五四號鑑驗通知書影本及法務部調查局九十年十二月二十六日
      （九○）陸（一）字第九○○八四一三三號檢驗通知書各一紙；另經警於九十
      年四月二十六日十九時四十分許，對之採尿送請昭信科技顧問股份有限公司檢
      驗結果，呈安非他命陽性反應，亦有該公司九十一年五月二十二日出具之濫用
      藥物陽性檢體檢驗報告影本一份在卷可按。足見被告前揭部分之自白，應與事
      實相符，堪予採信。
（二）警方於九十年四月十四日十八時許，於台北縣鶯歌鎮○○路四一三巷三四弄七
      號三樓內查獲之第二級毒品大麻一小包，及第一級毒品海洛因十一包及第二級
      毒品安非他命五小包，均為被告所有等情，業據被告於警訊中供承在卷，並經
      證人丙○○、丁○○於警訊中證述明確（詳參九十年度毒偵字第三六九四號卷
      第六頁反面、第四十頁至第四十二頁），而扣案之煙草一包確含第二級毒品第
      二十四項大麻成分，煙草重零點零五公克，包裝重零點二一公克，亦有法務部
      調查局九十年十月三十一日（九○）陸（一）字第九○一八○三○五號鑑定通
      知書一紙在卷可按，足認被告應有於不詳時地，自真實姓名年籍不詳之人士處
      ，取得前揭第二級毒品大麻一小包而持有之犯行。
（三）至證人丙○○雖於偵查中證稱：於伊住處查獲之大麻，係綽號「阿三」之男子
      所有云云，惟觀諸證人丙○○、丁○○、甲○○於警訊時均供述，均無人提及
      另有綽號「阿三」之男子存在，證人丁○○於本院審理時亦證稱：沒聽過「阿
      三」這個人，也沒聽過丙○○提過這個人等語（詳參本院九十二年三月十三日
      審理筆錄、九十一年度毒偵緝字第二０七號卷第五十一頁至第五十八頁），而
      查獲大麻時，丁○○亦在現場，若確有該綽號「阿三」之男子存在，依被告所
      述大麻係由「阿三」於當天留下，證人丁○○豈不知之理？是證人丙○○於偵
      查中之證言，應係事後迴護被告之詞，不足採憑。
（四）綜上所陳，被告上開所辯，無非事後避重就輕之詞，不足採信。此外，復有先
      後扣案之第一級毒品海洛因十一包（淨重三點三八公克，包裝重二點零五公克
      ，純度百分之二十五點二二，純質淨重零點八五公克）、第二級毒品安非他命
      五小包（重三點七公克）、大麻一小包（重零點零五公克，包裝重零點二一公
      克）、安非他命吸食器一組、行動電話二具、現金十六萬元、帳冊三紙；第一
      級毒品海洛因一包（淨重十五點四五公克，包裝重四點一二公克，純度百分之
      四十六點六○，純質淨重七點二○公克）、第二級毒品安非他命五小包（重三
      點五公克）、海洛因殘渣袋十只、海洛因分裝杓子五支、安非他命吸食器一組
      、安非他命殘渣袋一只、分裝袋三十五只、電子磅秤一台；第一級毒品海洛因
      一包（淨重零點二四公克，包裝重零點一七公克）足稽。
（五）被告曾於八十八年間，因施用毒品案件，經臺灣桃園地方法院裁定送觀察、勒
      戒後，有繼續施用毒品之傾向，由臺灣桃園地方法院以八十八年度毒聲字第七
      七六一號裁定令入戒治處所施以強制戒治一年，嗣經裁定停止戒治，所餘戒治
      期間付保護管束，八十九年十二月二十二日保護管束期滿，由臺灣桃園地方法
      院檢察署檢察官於九十年二月八日以九十年度戒偵字第一○三號為不起訴之處
      分，有上開不起訴處分書影本一份在卷足據。被告於前案不起訴處分後五年內
      ，復於右揭時、地施用第一級毒品海洛因及第二級毒品安非他命，其二犯毒品
      危害防制條之案件及持有第二級毒品大麻之犯行，事證明確，被告犯行洵堪認
      定。
二、核被告所犯，係犯毒品危害防制條例第十條第一項之施用第一級毒品罪及施用第
    二級毒品罪。另持有第二級毒品大麻，係犯毒品危害防制條例第十一條第二項之
    持有第二級毒品罪。被告持有第一級毒品海洛因及第二級毒品安非他命之低度行
    為，為施用第一級毒品海洛因及施用第二級毒品安非他命之高度行為所吸收，均
    不另論罪。被告先後多次施用第一級毒品海洛因、第二級毒品安非他命之犯行，
    時間緊接，所犯係犯罪構成要件相同之罪，顯均係基於概括犯意反覆為之，應依
    連續犯論以一罪，並加重其刑。查被告同時將海洛因、安非他命置於玻璃球吸食
    器內，再以火置其下方燒烤之方式，施用海洛因、安非他命，為被告供述在卷，
    衡諸法務部調查局九十一年六月二十八日調科壹字第０九一００四二五一一０號
    函所稱：「海洛因及安非他命之吸食方式，依施用者之使用習慣而有所不同，並
    無一定模式可循。依本局以往鑑定之經驗，確曾於毒品證物及吸食工具等之檢驗
    發現前二者毒品摻雜之案例，故研判應有施用者將二者同置於吸食器內施用之可
    能，˙˙˙依據文獻之記載，海洛因之熔點約為攝氏一百七十度。甲基安非他命
    之熔點約為攝氏一百七十二度至一百七十四度（即熔點相近）」等語，被告此部
    分供述尚可採信。則被告同時地，以同一方法，施用安非他命、海洛因，因其該
    次僅有一個施用行為，同時觸犯上開二罪名，應構成想像競合犯，公訴人所認二
    罪應分論併罰，容有誤會。依目前實務堅持「為貫徹想像競合犯從一重處斷暨連
    續犯以一罪論之立法意旨，應就連續犯部分，依刑法第五十六條規定論以一罪，
    再依刑法第五十五條想像競合犯之關係，從一重處斷」之見解（最高法院九十一
    年度臺上字第三三六一號判決意旨參考），則本件被告之先後多次施用安非他命
    犯罪及多次施用海洛因犯罪，應先各論以一連續施用第二級毒品罪及連續施用第
    一級毒品罪，再依刑法第五十五條想像競合犯之關係，從一重論以連續施用第一
    級毒品罪。被告施用第一級毒品罪及持有第二級毒品罪二罪間，犯意各別，行為
    互殊，應予分論併罰。另被告曾因違反麻醉藥品管理條例案件，經本院於八十三
    年六月七日以八十三年度訴字第一三九號判處有期徒刑八月，緩刑三年，嗣於八
    十六年二月二十七日經本院以八十六年度撤緩字第二八號撤銷緩刑宣告，八十七
    年四月十三日縮刑期滿執行完畢。此有台灣高等法院檢察署刑案紀錄簡覆表在卷
    足參，其於五年內再犯本件有期徒刑以上之罪，為累犯，應依刑法第四十七條規
    定加重其刑。第一級毒品海洛因拾壹包（淨重參點參捌公克，包裝重貳點零伍公
    克、淨重拾伍點肆伍公克，包裝重肆點壹貳公克、淨重零點貳肆公克，包裝重零
    點壹柒公克）及海洛因殘渣袋（與海洛因無從分離）拾只、第二級毒品安非他命
    五小包（重三點七公克、三點五公克）及安非他命殘渣袋（與安非他命無從分離
    ）壹只、大麻壹包（重零點零五公克，包裝重零點二一公克）係查獲之毒品爰依
    法沒收銷燬之。海洛因分裝杓子伍支、安非他命吸食器壹組、分裝袋參拾伍只為
    被告所有（已據證人丁○○、甲○○證述在卷），為被告供施用毒品所用之罪，
    爰依法沒收之。另丙○○身上扣案第一級毒品海洛因一包（淨重零點三一公克，
    包裝重零點二○公克），行動電話二具、現金十六萬元、帳冊三紙、電子磅秤一
    台，與本案施用毒品無關，爰不另為沒收之諭知。
據上論斷，應依刑事訴訟法第二百九十九條第一項前段，毒品危害防制條例第十條第
一項、第二項、第十一條第二項、第十八條第一項前段，刑法第十一條前段、第五十
六條、第五十五條、第四十七條，第三十八條第一項第二款，判決如主文。
本案經檢察官王正皓到庭執行職務。
中      華      民      國    九十二    年      三      月    二十五    日
                                    臺灣板橋地方法院刑事第四庭
                                        法  官    徐  子  涵
右正本證明與原本無異。
如不服本判決，應於判決送達後十日內向本院提出上訴狀。
                                        書記官    彭  麗  紅
中      華      民      國      九十二      年    四    月     十一     日
附錄本案論罪科刑法條全文：
毒品危害防制條例第十條：
施用第一級毒品者，處六月以上五年以下有期徒刑。
施用第二級毒品者，處三年以下有期徒刑。


司法院資訊處製作；財團法人民間司法改革基金會備份。
